【裁判字號】    89,易,3822
【裁判日期】    891229
【裁判案由】    詐欺
【裁判全文】
臺灣臺中地方法院刑事判決                        八十九年度易字第三八二二號
    公  訴  人  臺灣台中地方法院檢察署檢察官
    被      告  甲○○
右列被告因詐欺案件，經檢察官提起公訴 (八十九年度偵緝字第六四九號)，本院判
決如左：
    主  文
甲○○無罪。
    理  由
一、公訴意旨略以：甲○○於民國八十八年間，自報紙廣告得知有人欲購買金融帳戶
    ，即與該年籍姓名不詳之人聯絡後，於八十八年五月三十一日至台新國際商業銀
    行 (下稱台新銀行)北台中分行 (另有玉山銀行台中分行、誠泰銀行中港分行)開
    設活期存款帳戶00000000000000號，並隨即以每個帳戶每月租金
    新台幣（下同）一千元之價格，租售予該人，並交付上開金融機構存摺、印章及
    身分證等資料，而基於幫助之導思，幫助該人從事詐欺之犯行。嗣因徐建中發現
    其大眾商業銀行活期儲蓄存款帳戶：00000000000號竟於八十九年三
    月廿四日遭人提領現金十萬元，八十九年三月二十七日被跨行轉帳五十萬元及被
    提領現金十萬元，八十九年三月廿八日被跨行轉帳五十萬元及被提領現金二十萬
    元，八十九年三月廿九日被跨行轉帳五十萬元及被提領現金十萬元，其中轉帳部
    分則匯入甲○○設於台新銀行上開帳戶內，因認甲○○涉有幫助詐欺之罪嫌。
二、按犯罪事實應依證據認定之，無證據不得推定其犯罪事實。又不能證明被告犯罪
    或其行為不罰者，應諭知無罪之判決，刑事訴訟法第一百五十四條、第三百零一
    條第一項定有明文。且認定不利於被告之事實，須依積極證據，苟積極證據不足
    為不利於被告事實之認定時，即應為有利於被告之認定，更不必有何有利之證據
    ；又事實之認定應憑證據，如未能發現相當之證據，或證據不足以證明，自不能
    以推測或擬制之方法以為裁判之基礎，分別有最高法院三十年上字第八一六號、
    四十年台上字第八六號判例可資參照。
三、公訴意旨認被告甲○○涉有幫助詐欺罪嫌，無非以被告將其在台新銀行上開帳戶
    之存摺、印章及身分證等資料，交付不詳姓名年籍之人，而該不詳姓名年籍之人
    於八十九年三月二十七日至同月二十九日，每日轉帳五十萬元至甲○○上開帳戶
    ，及被告自承租用其帳戶之人，自稱其信用不良，需要帳戶匯錢等語，暨認被告
    年已三十六歲，對於活期帳戶並非支票帳戶之開立，與信用良窳無關，自無刊登
    報紙向不特定人購買之理，且對於購買者年籍資料及所營事業均無所知，有違常
    情，其對於該不詳之人利用其帳戶作犯罪之用，應有認識為其論據，並據提出告
    訴人徐建中於大眾銀行前開帳戶之存摺影本、交易查詢清單等在卷為證。被告甲
    ○○經合法送達，未到庭亦未提出書狀，茲據其於偵查中所辯，辯稱：該人說他
    信用不良，需要帳戶匯錢，不知他用來作為詐欺之不法行為之用等語置辯。經查
    ：
(一)本件公訴人認被告係犯刑法第三十條第一項、第三百三十九條第一項之幫助詐欺
    罪，然查，依公訴人起訴之事實及告訴人徐建中提出之大眾銀行前開帳戶之存摺
    影本、交易查詢清單等證據以觀，利用徐建中上開大眾銀行帳戶轉帳至被告提供
    之上開台新銀行帳戶及提款行為之不詳姓名之人，均係在自動櫃員機上為之，並
    非親自至銀行櫃台辦理，轉帳部分應係犯修正後刑法第三百三十九條之三第一項
    利用電腦設備詐欺罪嫌，提款部分應係犯修正後刑法第三百三十九條之二第一項
    之利用自動付款設備詐欺罪嫌，本件被告提供之帳戶僅係作為收受匯款之用，轉
    帳之人雖未取得徐建中同意而將徐建中戶頭內之錢轉出，對徐建中而言，固係犯
    前開刑法第三百三十九條之三之罪嫌，而轉入被告台新銀行帳戶者，固有幫助犯
    刑法第三百三十條之三之罪嫌，然提款係在徐建中戶頭內提款，則與被告無涉。
    合先敘明。
(二)按正犯與從犯之區別：（１）以自己犯罪之意思而參與犯罪構成要件之行為為正
    犯，（２）以幫助他人犯罪之意思而參與犯罪構成要件之行為為正犯，（３）以
    幫助他人犯罪之意思而參與，其所參與之行為，為構成要件以外之行為者，為從
    犯，（４）以自己犯罪之意思而參與，其所參與之行為，為犯罪構成要件以外之
    行為者，為正犯。是以幫助犯之成立，基於從犯之性質，須有正犯之存在，幫助
    者須有幫助正犯「特定犯罪」之意思及幫助之行為。然查，被告供稱，租用其台
    新銀行帳戶之人，自稱信用不良，需要帳戶匯錢等語，雖個人帳戶之開設，僅於
    支票帳戶始有查詢信用之情事，然被告所提供者係活期存款帳戶，並不涉及領用
    支票之問題，與租用人領用支票後，作為芭樂票出售，使第二手以後之收受支票
    者會受到無法兌現之損害，就出售芭樂票及第一手買受芭樂票者固成立詐欺罪無
    疑。然活期存款帳號既無支票問題，使用該帳戶匯錢者，其用途甚多，如正犯利
    用上開帳戶轉帳作為詐欺之用，提供帳戶者固為幫助詐欺；如正犯利用上開帳戶
    作為洗錢管道，則提供帳戶者係犯幫助洗錢之罪嫌；如正犯利用上開帳戶轉帳作
    為擄人勒贖之用，提供帳戶者係犯幫助擄人勒贖罪嫌；如正犯利用上開帳戶轉帳
    作為恐嚇取財之用，提供帳戶者係犯幫助恐嚇取財罪嫌；如正犯利用上開帳戶轉
    帳作為組織犯罪之用，提供帳戶者係犯幫助組織犯罪之罪嫌，從而利用上開帳戶
    轉帳，因利用者之用途不一，提供上開帳戶者，客觀上所涉犯嫌即隨之有異，本
    件被告雖自稱「該他人說他信用不良，需要帳戶匯錢」，因匯錢目的千百種以上
    ，依卷存證據無法證明利用帳戶轉帳者，究何目的將徐建中大眾銀行內戶頭之款
    項轉帳至被告提供之台新銀行帳戶。縱依告訴人所述，其不知何故其帳戶內之錢
    遭人轉帳，性質上亦僅為以不正指令轉入電腦設備製作徐建中財產得喪、變更之
    紀錄，而此種行為尚無證據證明被告明知或可得而知租用其帳戶之人，會有此犯
    行，衡諸告訴人於偵查中指稱，其並不知如何轉帳等情，而租用帳戶者之用途既
    係匯款之用，匯款可為合法，亦可能為非法，亦難遽因不詳姓名之人將他人帳戶
    之錢轉帳至其台新銀行帳戶，即認被告明知或可得而知對於租用者將作為前開刑
    法第三百三十九條之三犯罪之用。縱如公訴人所指，被告對於不詳姓名之人利用
    其帳戶做為犯罪之用，應有認識，惟基於幫助犯從屬性之原則，被告並不確知使
    用者究以之作為洗錢、擄人勒贖、恐嚇取財、詐欺、組織犯罪等不法犯罪之何種
    犯行，尚難僅因被告對使用者將其帳戶作犯罪之用，進而遽論被告涉有幫助詐欺
    犯行。
(三)此外，復查無其他積極證據足資證明被告甲○○有何公訴人所指幫助詐欺之犯行
    ，揆諸上開說明及判例意旨，為昭審慎，自應為被告甲○○無罪之諭知。
四、被告經合法傳喚，無正當理由不到庭，本院認本件係屬應諭知無罪之判決，爰不
    待其陳述，逕行判決，附為敘明。
據上論斷，應依刑事訴訟法第三百零一條第一項、第三百零六條，判決如主文。
中      華      民      國    八十九    年      十二    月      二十九  日
                                          法  官  陳 學 德
右正本證明與原本無異。
如不服本判決，應於判決送達後十日內向本院提出上訴狀，上訴於臺灣高等法院臺中
分院( 須附繕本 )。
                                          書記官
中      華      民      國    八十九    年      十二    月      二十九  日


司法院資訊處製作；財團法人民間司法改革基金會備份。
